臺灣高等法院刑事判決
                                   109年度上易字第1790號
上  訴  人
即  被  告  彭賢傑


上列上訴人因竊盜等案件，不服臺灣新竹地方法院109年度易字
第43號，中華民國109年7月22日第一審判決（起訴案號：臺灣新
竹地方檢察署108年度偵字第8158號），提起上訴，本院判決如
下：
    主  文
原判決撤銷。
彭賢傑共同犯竊盜罪，累犯，處有期徒刑玖月。未扣案如附表所
示犯罪所得共同沒收，於全部或一部不能沒收或不宜執行沒收時
，共同追徵其價額。
    犯罪事實
一、彭賢傑與陳兆尉（業經原審判處罪刑確定）共同意圖為自己
    不法之所有，基於竊盜及毀損他人物品之犯意聯絡，於民國
    108年4月20日0時7分許，由陳兆尉駕駛其名下之車牌號碼00
    -0000號自用小客車（下稱系爭車輛）搭載彭賢傑至新竹縣
    竹東鎮○○街00巷巷底，並將車輛停放在通往新竹縣○○鎮○○街
    00巷00弄00號旁農地（下稱系爭農地）的出入口後，彭賢傑
    先下車徒步至新竹縣竹東鎮○○街00巷00弄，將裝設該處之電
    箱內電源關閉，使監視器無法錄影，並至系爭農地，以不詳
    方式損壞蔡竹英所裝設之監視器鏡頭4支，致令不堪用，足
    以生損害於蔡竹英。再於同日0時15分許，彭賢傑離開系爭
    農地步行至陳兆尉停放系爭車輛位置後，復於同日0時24分
    許，徒步進入系爭農地，以不詳方式竊取蔡竹英在該處飼養
    之如附表所示雞隻32隻、雞籠3個及放置之監視器主機1組，
    陳兆尉嗣於同日1時6分許，駕駛系爭車輛進入系爭農地接應
    ，旋於同日1時12分許，駕車逃離現場。嗣蔡竹英與其配偶
    發現飼養雞隻及監視器主機均遭竊、監視器鏡頭遭毀損而報
    警處理，經警方調閱附近監視器始循線查悉上情。
二、案經蔡竹英訴由新竹縣政府警察局竹東分局報告臺灣新竹地
    方檢察署檢察官偵查後起訴。
    理  由
壹、證據能力部分：
    按被告以外之人於審判外之陳述，雖不符刑事訴訟法第159
    條之1至第159條之4之規定，而經當事人於審判程序同意作
    為證據，法院審酌該言詞陳述或書面陳述作成時之情況，認
    為適當者，亦得為證據。又當事人、代理人或辯護人於法院
    調查證據時，知有第159條第1項不得為證據之情形，而未於
    言詞辯論終結前聲明異議者，視為有前項之同意，同法第15
    9條之5亦有明定。查本件檢察官、上訴人即被告（下稱被告
    ）彭賢傑就本判決下列所引被告以外之人於審判外陳述之證
    據能力迄至言詞辯論終結，均未聲明異議，本院審酌該些供
    述證據作成時，核無違法取證或其他瑕疵，認為以之作為本
    案之證據屬適當，自有證據能力。其餘資以認定被告犯罪事
    實之非供述證據，均查無違反法定程序取得之情形，依刑事
    訴訟法第158條之4反面規定，亦具證據能力。
貳、實體方面
一、被告彭賢傑於本院準備、審理程序經合法傳喚未到庭，而據
    其於原審審理中固坦承於上開時間至系爭農地活動，惟矢口
    否認有何竊盜及毀損犯行，並辯稱：我老闆請我去系爭農地
    附近開發山坡地，我當天請陳兆尉開車載我去現場看何處需
    要整理而已，勘查農地大約花了快1小時。我從小在那附近
    長大，我很清楚何處有監視器，怎麼可能還會去竊盜。我不
    知道那邊有養雞，我沒有去偷雞跟毀損監視器等語。經查：
  ㈠同案被告陳兆尉於108年4月20日0時7分許駕駛系爭車輛搭載
    被告共同前往系爭農地的出入口，由被告下車往系爭農地方
    向步行，經過約8分鐘折返，再經過約9分鐘，又步行往系爭
    農地方向，經過約42分鐘，同案被告陳兆尉駕駛系爭車輛進
    入系爭農地，經過約6分鐘後，搭載被告共同離開現場。告
    訴人蔡竹英之配偶於同日6時許先發現原飼養在系爭農地如
    附表所示之32隻雞、3個雞籠、監視器主機1組遭竊，裝設監
    視器鏡頭4支遭毀損，嗣與告訴人一同返回現場確認上開遭
    竊及受毀損物品等情，業據證人即告訴人於警詢時及偵查中
    、證人即承辦警員吳侑澤於偵查中證述明確（見108年度偵
    字第8158號卷，下稱偵卷，第12至14、34至35、42頁），並
    有車輛詳細資料報表1紙、證人吳佑澤於偵查中提出其調取
    系爭農地出入口附近民宅、道路監視器畫面截圖共21張、類
    似遭竊雞籠外觀照片4張、新竹縣政府警察局竹東分局109年
    6月15日竹縣東警偵字第0000000000號函及檢附108年7月12
    日刑案呈報單、警員吳侑澤出具之職務報告各1紙、案發地
    與監視器設置處相對位置示意圖4紙、現場照片21張、監視
    器及照片檔案光碟1片為證（見偵卷第17、43至52頁，原審
    卷第126至152頁），且為被告於原審審理中所不爭執，是此
    部分事實，首堪認定。
  ㈡證人吳侑澤於偵查中證稱：告訴人報案稱108年4月19日16、1
    7時許餵雞，翌日5、6時許發現雞不見了，我就調閱系爭農
    地出入口於108年4月19日18時許起至翌日6時許止期間的監
    視器畫面，只有拍到系爭車輛進入農地，本來停在出入口，
    後來有人走進去，該車開走，到巷口迴轉後返回系爭農地出
    入口，之後停在監視器拍不到的地方，另一人走出來後，又
    走進去農地，之後也沒有出來，系爭車輛就直接開進去農地
    ，經過約6分鐘開出來離開現場。後來從道路監視器畫面發
    現系爭車輛的車牌有被遮蔽的痕跡等語（見偵卷第42頁）。
    又系爭農地對外只有一條可供汽機車通行的聯絡道路，附近
    皆為樹林及山坡地，難以使用汽機車交通工具通行，除了系
    爭農地出入口的監視器外，並無其他支監視器可供調閱，告
    訴人設置的監視器已遭毀損而無法調閱等節，復據證人吳侑
    澤出具職務報告及繪製現場圖說明甚詳（見原審卷第132至1
    40頁）。再與其所調取監視器畫面截圖及拍攝現場照片互核
    大致相符（見偵卷第44至51頁，原審卷第142至152頁），應
    堪採信。是證人吳侑澤調取系爭農地出入口之民宅監視器畫
    面即本案關鍵證據，足徵何人於失竊時間進入系爭農地竊取
    雞隻、雞籠、監視器主機及毀損監視器鏡頭。而被告既然坦
    認上開監視器畫面拍攝的人、車即為其於該時間在現場之活
    動，益證起訴意旨認本件係同案被告陳兆尉開車搭載被告至
    系爭農地，由被告下車為竊取雞隻、雞籠、監視器主機及毀
    損監視器鏡頭，嗣由同案被告陳兆尉再開車至現場接應等事
    實，核與前揭證據所示情節相符，堪以認定。
  ㈢按基於習性推論禁止之法則，被告之前科紀錄屬品格證據，
    不得用以證明其品格與本案犯罪行為相符或有實行該犯罪行
    為之傾向，以避免導致錯誤之結論或不公正之偏頗效應。惟
    被告之前科紀錄，倘與犯罪事實具有關聯性，在證據法上則
    可容許檢察官提出供為證明被告犯罪之動機、機會、意圖、
    預備、計畫、知識、同一性、無錯誤或意外等事項之用，而
    非資為證明其品性或特定品格特徵，即無違上開法則。此等
    證據因攸關待證事實之認定，其由檢察官提出者固不論矣，
    如屬審判中案內已存在之資料，祗須由法院依法定之證據方
    法踐行調查證據程序，使當事人、辯護人等有陳述意見之機
    會，即得作為判斷之依據（最高法院108年度台上字第184號
    判決意旨參照）。查被告：①於100年2月25日駕車搭載他人
    共同竊取檳榔，經原審法院以101年度易字第90號判決判處
    有期徒刑9月確定。②復於107年7月18日凌晨駕車與他人共同
    竊取他人新臺幣（下同）1萬元價值花盆，經原審法院以108
    年度易字第591號判決就竊盜部分判處有期徒刑5月確定。另
    同案被告陳兆尉則於107年3月29日凌晨駕駛系爭車輛搭載他
    人共同竊取他人電纜線未遂，經原審法院以108年度竹簡字
    第903號判決判處有期徒刑4月確定等情，有上開案號判決各
    1份、本院被告前案紀錄表在卷可參（見原審卷第72至84、1
    04至108、168至203頁），經核被告與同案被告陳兆尉所涉
    竊盜前案，均為駕駛車輛搭載他人至犯罪地點共同為竊盜犯
    行，犯罪時間為凌晨時許，與本案有類似之處，足證被告與
    同案被告陳兆尉2人於本案故技重施，有起訴意旨所指本案
    犯行之主觀犯意聯絡及客觀行為分擔，應堪認定。
  ㈣被告固以前詞置辯。然而：依前揭監視器畫面截圖及中央氣
    象局108年新竹氣象站逐日雨量資料所載（見原審卷第110頁
    ），案發時間為下雨的深夜，系爭農地除了出入口一盞路燈
    外，裡面並無路燈一情，業據被告於原審審理時供述明確（
    見原審卷第163頁），參以被告於警詢時供稱：老闆說大約
    於108年5至6月間要請我去砍樹整地等語（見偵卷第7頁），
    實難相信有何迫切原因讓被告要挑選離開工日還有段時間且
    下雨的深夜去勘查農地。再者，被告於原審審理時強調我從
    小在那邊長大，老闆跟我講一下，我就有印象等語（見原審
    卷第97至98頁），倘屬為真，被告早對整地範圍瞭若指掌，
    更不需要冒著下雨的深夜去勘查農地。又被告於警詢時供稱
    ：我108年4月19日下班後回去租屋處，後來在養雞及種菜，
    處理事情完後才請陳兆尉開車載我去勘查農地等語（見偵卷
    第7頁）。於偵查中供稱：我白天在中壢工作，晚上才有空
    去勘查農地等語（見偵卷第34頁反面）。再於原審審理時供
    稱：我那天晚上吸毒睡不著，才在北埔請陳兆尉載我去看現
    場等語（見原審卷第162頁）。核其前後供述明顯不一，且
    此內容亦未能說明有何迫切需要於下雨的108年4月20日凌晨
    前往勘查農地，足見其所辯，實非可採。至於被告清不清楚
    何處有監視器一節，並無礙本案依據監視器畫面及被告、同
    案被告陳兆尉之供述，認定其2人於上開時間共同前往系爭
    農地現場的事實，且被告上訴請求再次調閱相關監視器錄影
    畫面云云（見本院卷第31頁），亦難認必要且無足採信。
  ㈤綜上所述，本案事證已臻明確，被告前揭所辯，顯係臨訟卸
    責之詞，不足採信。從而，被告所涉上開竊盜及毀損犯行，
    堪以認定，應依法論科。
二、論罪科刑：
  ㈠按行為後法律有變更者，適用行為時之法律。但行為後之法
    律有利於行為人者，適用最有利於行為人之法律，刑法第2
    條第1項定有明文。查被告行為後，刑法第320條第1項於108
    年5月29日修正公布，並自同年月31日生效施行。修正前刑
    法第320條第1項規定：「意圖為自己或第3人不法之所有，
    而竊取他人之動產者，為竊盜罪，處5年以下有期徒刑、拘
    役或500元以下罰金」。修正後則規定：「意圖為自己或第3
    人不法之所有，而竊取他人之動產者，為竊盜罪，處5年以
    下有期徒刑、拘役或50萬元以下罰金」，經比較新舊法，新
    法將罰金刑額度提高，是依前開規定，修正前刑法第320條
    第1項規定較有利於被告。至於刑法第354條於108年12月25
    日修正公布前為「毀棄、損壞前2條以外之他人之物或致令
    不堪用，足以生損害於公眾或他人者，處2年以下有期徒刑
    、拘役或500元以下罰金」，於修正公布後為「毀棄、損壞
    前2條以外之他人之物或致令不堪用，足以生損害於公眾或
    他人者，處2年以下有期徒刑、拘役或1萬5000元以下罰金」
    ，依立法說明，新法將原罰金刑的貨幣單位依刑法施行法第
    1條之1第2項前段規定，就其所定數額提高為30倍部分，明
    定在刑法，實質上的罰金刑並未變更為有利或不利於被告，
    無新舊法比較問題，應直接適用修正後規定，併此敘明。
  ㈡核被告所為，係犯刑法第354條之毀損他人物品罪及修正前刑
    法第320條第1項之竊盜罪。至於公訴意旨雖認被告尚涉犯刑
    法第321條第1項第2款之加重竊盜犯嫌，然綜觀全卷資料，
    查無積極證據證明被告有該款毀越門窗、牆垣或其他安全設
    備之情狀，尚難逕以該罪相繩，併予說明。
  ㈢按行為人實施犯罪之時地，在自然意義上雖非完全一致，但
    仍有部分合致，且犯罪目的單一，依一般社會通念，認應評
    價為一罪方符合刑罰公平原則，如予數罪併罰，反有過度處
    罰之疑，與人民法律感情亦未契合，故於刑法廢除牽連犯及
    連續犯後，應依個案情狀，考量一般社會通念及刑罰公平原
    則，適度擴張一行為概念，論以接續犯或一行為觸犯數罪名
    之想像競合犯，方屬適當（最高法院97年度台上字第1880號
    判決意旨參照）。查被告乃先於當日0時7分許，至系爭農地
    毀損監視器鏡頭4支，另於0時24分許，再次徒步進入系爭農
    地竊取如附表所示之物，復於同日1時6分許，由同案被告陳
    兆尉駕駛系爭車輛搭載被告逃離現場；其雖非於同一時間為
    毀損及竊盜犯行，惟係基於單一竊盜犯意，且係為達到竊盜
    之目的而破壞監視器鏡頭，此2行為在自然意義上雖非完全
    一致，然二者具有階段性之緊密關聯性，並有部分合致，自
    得評價為單一行為，而有想像競合犯之適用。故被告所犯上
    開2罪，應為想像競合犯，依刑法第55條規定，從一重論以
    修正前刑法第320條第1項之竊盜罪。
  ㈣被告與同案被告陳兆尉就本案具有犯意聯絡及行為分擔，應
    依刑法第28條規定，論以共同正犯。
  ㈤另被告前①於100年間，因竊盜案件，經臺灣苗栗地方法院以1
    00年度易字第679號判決判處應執行有期徒刑2年確定。②於1
    00年間，因施用毒品案件，經原審法院以100年度竹北簡字
    第492號判決判處有期徒刑5月確定。③於101年間，因竊盜案
    件，經原審法院以101年度易字第90號判決判處有期徒刑9月
    確定。④於101年間，因施用毒品案件，經原審法院以101年
    度審易字第457號判決判處有期徒刑5月確定。⑤於101年間，
    因竊盜案件，經原審法院以101年度審易字第708 號判決判
    處有期徒刑1年確定。⑥於101年間，因施用毒品案件，經原
    審法院以101年度審易字第574號判決判處有期徒刑5月確定
    。⑦於101年間，因施用毒品案件，經原審法院以101年度審
    易字第653號判決判處有期徒刑6月確定。上開案件嗣經原審
    法院以102年度聲字第951號裁定，就①②③④⑤部分，定應執行
    有期徒刑4年2月；⑥⑦部分，定應執行有期徒刑8月確定，於1
    04年9月16日縮短刑期假釋付保護管束出監，於105年10月22
    日保護管束期滿未經撤銷，其未執行之刑，以已執行論等情
    ，有本院被告前案紀錄表1份在卷可參，足認被告於徒刑執
    行完畢後5年內，故意再犯本案有期徒刑以上之罪，為累犯
    ，且被告業因犯竊盜罪經法院判處罪刑並執行完畢，仍再次
    為本案犯行，顯未能記取前案科刑之教訓謹慎行事，漠視法
    紀，對刑罰之反應力薄弱，未因此產生警惕作用，仍有應予
    處罰之惡性，而有加重其刑之必要，參照司法院釋字第775 
    號解釋意旨，應依刑法第47條第1項規定，加重其刑。
  ㈥沒收：
　　按共同正犯犯罪所得之沒收、追徵，應就各人所分得之數為
    之。所謂各人「所分得」之數，係指各人「對犯罪所得有事
    實上之處分權限」而言。因此，若共同正犯各成員內部間，
    對於犯罪所得分配明確時，應依各人實際所得宣告沒收；若
    共同正犯對於犯罪所得，其個人確無所得或無處分權限，且
    與其他成員亦無事實上之共同處分權限者，自不予諭知沒收
    ；然若共同正犯對於犯罪所得享有共同處分權限時，僅因彼
    此間尚未分配或分配狀況未臻具體、明確，參照民法第271
    條「數人負同一債務，而其給付可分者，除法律另有規定或
    契約另有訂定外，應各平均分擔之」，民事訴訟法第85條第
    1項前段「共同訴訟人，按其人數，平均分擔訴訟費用」等
    規定之法理，應平均分擔（最高法院108年度台上字第3271
    號判決意旨參照）。亦即，如共同正犯各成員對於不法利得
    主觀上均具有共同處分之合意，客觀上復有共同處分之權限
    ，且難以區別各人分得之數，則仍應負共同沒收之責（最高
    法院109年度台上字第3421號判決意旨參照）。又共同正犯
    各人有無犯罪所得、所得數額各若干、對犯罪所得有無處分
    權等，因非犯罪事實有無之認定，不適用嚴格證明法則，事
    實審法院得視具體個案之實際情形，綜合卷證資料及調查結
    果，依自由證明程序釋明其合理之依據而為認定（最高法院
    106年度台上字第3111號判決意旨參照）。經查，被告與同
    案被告陳兆尉共同竊得如附表所示財物，經本院認定如上，
    該物品未據扣案，亦無證據顯示已發還或賠償告訴人，且無
    該物品業已分配之證據，另無刑法第38條之2第2項所定情事
    ，被告固矢口否認犯行，然依前開說明，本院自得依刑法第
    38條之1第1項前段、第3項規定，就被告與同案被告陳兆尉
    宣告共同沒收，並於全部或一部不能沒收或不宜執行沒收時
    ，共同追徵其價額。
三、撤銷改判之理由及科刑審酌事項：
  ㈠原審以被告犯罪事證明確，予以論罪科刑，固非無見。惟：①
    本件毀損罪及竊盜罪間，在自然意義上雖非完全一致，然二
    者具有階段性之緊密關聯性，並有部分合致，自得評價為單
    一行為，而有想像競合犯之適用，原判決認此2罪應分論併
    罰，尚有未當。②被告所竊得者乃附表所示之物，而非財產
    上之利益，自當應以該等物品為沒收之標的，且無證據證明
    該等物品業已分配，原判決逕以價值二分之一之財產上利益
    為沒收，亦有未恰。被告上訴否認犯行並請求再次調閱監視
    器錄影畫面而指摘原判決不當云云，雖不足採，惟原判決既
    有瑕疵可指，應由本院予以撤銷改判。
  ㈡爰以行為人責任為基礎，審酌被告正值壯年，不思以正途獲
    取財物，已經歷竊盜前案入監執行完畢後，猶不知悔改，再
    度與他人共同為本案犯行，且告訴人為免雞隻遭人竊取，特
    別在現場裝設監視器，被告竟還是先關閉電源，再破壞現場
    監視器鏡頭，一次竊取共32隻雞，無端造成別人財產損害，
    所為實應非難；參以被告矢口否認犯罪之態度，未見任何悔
    改之意，復未賠償告訴人損失，兼衡被告與同案被告陳兆尉
    間之分工角色，及被告於原審審理時自陳高中畢業之智識程
    度，入監前打石工、整地，平均日薪2000元，已婚，育有3 
    名子女之家庭經濟狀況等一切情狀，量處如主文第2項所示
    之刑，以資警惕。
四、被告經本院合法傳喚，無正當理由不到庭，爰不待其陳述，
    為一造辯論判決。
據上論斷，應依刑事訴訟法第371條、第369條第1項前段、第364
條、第299條第1項前段，刑法第2條第1項、（修正前）第320條
第1項、第354條、第55條、第47條第1項、第38條之1第1項前段
、第3項，刑法施行法第1條之1，判決如主文。
本案經檢察官王遠志提起公訴，檢察官董怡臻到庭執行職務。
中　　華　　民　　國　　109 　年　　12　　月　　24　　日
                  刑事第十一庭  審判長法　官  周煙平
                                      法　官  吳炳桂
                                      法　官  陳俞伶
以上正本證明與原本無異。
不得上訴。
                                      書記官  朱家麒
中　　華　　民　　國　　109 　年　　12　　月　　24　　日
附錄：本案論罪科刑法條全文
修正前中華民國刑法第320條第1項
意圖為自己或第3 人不法之所有，而竊取他人之動產者，為竊盜
罪，處5年以下有期徒刑、拘役或500元以下罰金。

中華民國刑法第354條
毀棄、損壞前2條以外之他人之物或致令不堪用，足以生損害於
公眾或他人者，處2年以下有期徒刑、拘役或1萬5000元以下罰金
。


附  表  物品名稱 備註 雞隻32隻、雞籠3 個、監視器主機1 組